臺灣嘉義地方法院民事裁定　　　　　　　　96年度抗字第32號
抗　告　人　甲○○
　　　　　　乙○○
相　對　人　嘉義縣水上鄉農會
法定代理人　丙○○
上開抗告人因與相對人間聲請拍賣抵押物事件，對於中華民國96
年5月31日臺灣嘉義地方法院96年度拍字第147號裁定提起抗告，
本院裁定如下：
    主  文
抗告駁回。
抗告程序費用新臺幣壹仟元由抗告人負擔。
    理  由
一、按扺押權人，於債權已屆清償期而未清償者，得聲請法院拍
    賣抵押物，就其賣得價金而受清償；民法第873條第1項定有
    定有明文。是抵押權人依此項規定聲請拍賣抵押物係屬非訟
    事件，法院所為准駁之裁定，無確定實體法上法律關係存否
    之性質，於債權及抵押權之存否無既判力，故袛須其抵押權
    已經依法登記，且債權已屆清償期而未受清償，法院即應為
    准許拍賣抵押物之裁定，至對於此項法律關係有爭執之人，
    程序聲明其爭執，並據為廢棄拍賣抵押物裁定之理由（最高
    法院51年10月8日民刑庭總會決議(三)參照）。
二、本件相對人主張對於抗告人有原裁定所載之債權，並以原裁
　　定主文所示之不動產設定抵押權，且經依法登記，該債權又
    已屆清償期而未受清償，有相對人提出之他項權利證明書、
    土地登記簿謄本、債權憑證、抵押權設定契約書、其他約定
    事項等件影本可證，原法院據以准許相對人拍賣抵押物之聲
    請，即無不當。抗告人抗告意旨略以：第三人黃三倧以坐落
    於嘉義縣水上鄉○○段重劃小段877地號、886地號、879地
    號(下稱系爭三筆土地)為擔保設定本金新臺幣 (下同)1,80
    0,000之最高限額抵押權，向相對人嘉義縣水上鄉農會借款
    28,677,778元 (實際借款為1,000,000元)，嗣後，黃三倧將
    抵押物讓與抗告人甲○○、乙○○，但於清償期屆至仍未清
    償債務，致相對人因而聲請拍賣抗告人之抵押物，系爭三筆
    土地非第三人黃三倧向相對人嘉義縣水上鄉農會借款28,677
    ,778 元所設定之抵押物，該借款之擔保另有其他土地，且
    系爭三筆土地亦早已過戶登記為抗告人所有。相對人於96
    年度拍字第147號裁定之聲請意旨中略稱，「... 相對人於
    清償期屆至未償還借款，為此請准予拍賣抵押物等語」，應
    屬贅語，且易使人誤解，而使抗告人二人受有損害，蓋因系
    爭三筆土地並未就前開28,677,778元之借款設定抵押，則抵
    押權之追及效力自然不及於目前系爭三筆土地之所有人，此
    段聲請意旨有不妥之處，應予刪除。又第三人黃三倧於系爭
    三筆土地所為1,000,000元之借款，已與相對人積極協商中
    ，有可能達成和解，冀望能給予時間解決債務等語。經查，
    抗告人所言均屬實體事項，依首開說明，應就系爭事項，另
    行起訴，以求解決，茲乃提起抗告，請求廢棄原裁定，不能
    謂有理由。
三、據上論結，本件抗告為無理由，依非訟事件法第46條、第21
    條第2項，民事訴訟法第495條之1第1項、第449條第1項、第
    78條，裁定如主文。
中　　華　　民　　國　　96　　年　　6 　　月　　29　　日
                  民事第二庭    審判長法　官　黃茂宏
                                      法　官　陳琪媛
                                      法　官　黃明展
如不服本裁定，僅得於收受本裁定正本送達後10日內，以適用法
規顯有錯誤為理由，向本院提出再抗告狀，（須附繕本一份及
繳納再抗告裁判費新台幣1,000元），經本院許可後始可再抗告
。
中　　華　　民　　國　　96　　年　　6 　　月　　29　　日
                                      書記官　陳昭煌
